最高法院民事裁定            一○○年度台上字第一七八六號
上  訴  人  高陳治
            富邦行銷管理顧問有限公司
上  一  人
法定代理人  郭 淑 芳  住同上
共      同
訴訟代理人  王 東 山律師
被 上訴 人  第一商業銀行股份有限公司
                      設台北市中正區○○○路○段30號
法定代理人  蔡 慶 年  住同上            
上列當事人間請求返還不當得利事件，上訴人對於中華民國一○
○年七月二十六日台灣高等法院第二審判決（九十九年度重上字
第七○五號），提起上訴，本院裁定如下：
    主  文
上訴駁回。
第三審訴訟費用由上訴人負擔。
    理  由
按上訴第三審法院，非以原判決違背法令為理由，不得為之。又
提起上訴，上訴狀內應記載上訴理由，其以民事訴訟法第四百六
十九條所定事由提起第三審上訴者，應於上訴狀內表明：原判決
所違背之法令及其具體內容、暨依訴訟資料合於該違背法令之具
體事實。其依同法第四百六十九條之一規定提起上訴者，並應具
體敘述為從事法之續造、確保裁判之一致性或其他所涉及之法律
見解具有原則上重要性之理由。同法第四百六十七條、第四百七
十條第二項分別定有明文。而依同法第四百六十八條規定，判決
不適用法規或適用不當者，為違背法令；依同法第四百六十九條
規定，判決有該條所列各款情形之一者，為當然違背法令。是當
事人提起第三審上訴，如合併以同法第四百六十九條及第四百六
十九條之一之事由為上訴理由時，其上訴狀或理由書應表明該判
決所違背之法令條項，或有關判例、解釋字號，或成文法以外之
習慣或法理等及其具體內容，暨係依何訴訟資料合於該違背法令
之具體事實，並具體敘述為從事法之續造、確保裁判之一致性或
其他所涉及之法律見解具有原則上重要性之理由。如未依上述方
法表明，或其所表明者與上開法條規定不合時，即難認為已合法
表明上訴理由，其上訴自非合法。本件上訴人對於原判決提起第
三審上訴，雖以該判決違背法令為由，惟核其上訴理由狀所載內
容，係就原審取捨證據、認定事實及解釋契約之職權行使所論斷
：被上訴人接受上訴人高陳治自民國八十九年一月間起按月攤
還新台幣（下同）七萬元，並無同意該七萬元係供清償高陳治
向其借款二千二百萬元（下稱系爭借款）之本金一部，且停止計
息。嗣經被上訴人依約結算，通知高陳治系爭借款餘欠本息額
共二千九百三十萬一千七百五十一元，並無錯誤。高陳治如數
清償，被上訴人並無不當利得，高陳治亦無受脅迫得撤銷清償
表示之情事。上訴人主張高陳治溢償一千七百八十萬零十一元
，其已將一半債權讓與上訴人富邦行銷管理顧問有限公司，請求
被上訴人返還上訴人不當得利各八百九十萬零五元五角本息，難
謂有理等情，指摘為不當，並就原審命為辯論及已論斷者，泛言
謂為違法，而非表明該判決所違背之法令及其具體內容，暨依訴
訟資料合於該違背法令之具體事實，更未具體敘述為從事法之續
造、確保裁判之一致性或其他所涉及之法律見解具有原則上重要
性之理由，難認其已合法表明上訴理由。依首揭說明，應認其上
訴為不合法。
據上論結，本件上訴為不合法。依民事訴訟法第四百八十一條、
第四百四十四條第一項、第九十五條、第七十八條，裁定如主文
。
中    華    民    國  一○○  年    十    月   二十   日
                      最高法院民事第五庭
                          審判長法官  劉  福  聲  
                                法官  黃  義  豐  
                                法官  劉  靜  嫻  
                                法官  袁  靜  文  
                                法官  吳  麗  女  
本件正本證明與原本無異
                                      書  記  官  
中    華    民    國  一○○  年   十一   月    二    日 
                                                      v